【裁判字號】    90,易,182
【裁判日期】    900322
【裁判案由】    贓物
【裁判全文】
台灣新竹地方法院刑事判決                            九十年度易字第一八二號
    公  訴  人  台灣新竹地方法院檢察署檢察官
    被      告  甲○○
右列被告因贓物案件，經檢察官提起公訴（九十年度偵字第三二四號），本院判決如
左：
    主  文
甲○○故買贓物，處有期徒刑肆月，如易科罰金，以佰元折算壹日，緩刑貳年。
    事  實
一、甲○○明知車身引擎號碼ＧＹ六ＤＥ二—一三九０四二號機車，係屬來源不明之
    贓車（該車車牌號碼為ＨＰＤ—三一八號，為林展清所有，於八十九年八月二十
    六日清晨五時許，在新竹縣竹北市○○街六十五號前，為不詳姓名之人所竊取）
    ，竟於八十九年八月中旬某日，在新竹市○○○○路與西濱公路路口處之萊爾富
    便利商店附近，以新台幣（下同）六千五百元顯不相當之低價，向不詳姓名、年
    籍綽號「佳浩」之男子故買後騎用。嗣於八十九年九月二十八日下午五時二十分
    許，甲○○騎乘該部贓車附載宋智華行經新竹縣竹北市新庄里九鄰河邊，為警查
    獲並扣得車牌號碼為ＨＰＤ—三一八號機車（業已發還林展清）以及機車所使用
    之鑰匙一支。
二、案經新竹縣警察局竹北分局報告台灣新竹地方法院檢察署檢察官偵查起訴。
    理  由
一、訊之被告甲○○固不否認有於前揭時間、地點向不詳姓名、年籍綽號「佳浩」之
    男子購買上開機車之事實，惟否認有何故買贓物之行為，辯稱：買時並不知道是
    贓車，當時有要證件、車牌，對方說一週內會拿來，但後來就找不到人等語。經
    查：被告於前開時間、地點購買該機車之事實，業據被告於警訊時供稱：「（問
    ：機車是報失竊車輛你是否知道？答：）我知道」、「（問：你是如何知道是贓
    車？答：）因為該車ＨＰＤ—三一八號是我向一位叫『佳浩』男子買的，買賣時
    佳浩有跟我講說：看到警察時要躲，也要小心一點，因為這部車沒有大牌」、「
    我不曉得（佳浩年籍）」、「不知如何聯絡」、「我以新台幣六千五百元跟佳浩
    買的」、「（問：你為何會摔入河圳內？答：）因為我發現有警車心裡害怕加速
    逃逸才會超速失控跌河圳的」、「（問：那時警方問你的大牌呢？為何你會稱說
    ：在明新技術學院遭警開單查扣？答：）因為我本身有一部同色機車，但我真正
    的自己機車真的被扣牌，剛好我向佳浩買的也是紅色的，所以為了規避害怕被警
    方查獲所以才隱騙的」、「我沒有辦法提出（買賣契約或在場人之證明文件）」
    等語（偵卷第三頁以下參見），於偵查中供稱：「在八十九年八月十五、六日晚
    上有一個不太熟的朋友『家浩』看我摩托車破破的，問我要不要買新的，他說要
    賣我一台車子六千五百元，在八月十五日晚上十點多在南寮西濱公路交錢給他，
    在八月十六日下午五點多，他牽車來時沒有車牌也沒有行照，他說車子先給我等
    手續辦好再將行照給我」等語（偵卷第二十五頁參見），於本院審理時供稱：「
    車子當時沒有掛車牌，賣我車的人說幾天後要給我，後來我找不到他。」、「（
    問：被查獲時，為何向警方說車牌因違規被查扣？答：）因我以前車子被查扣的
    情形我自己想像的，所以向警方就這樣說，當時我很緊張，買車時沒有證件、車
    牌，我問他沒有怎麼辦，他說過幾天，一週內拿給我，他交車給我後，我就找不
    到他。」、「是佳浩，這是外號，地址我不知道，電話也都斷線，從被查獲後就
    找不到。」、「八十九年八月十五、十六日晚上在南寮，東大路與西濱公路路口
    萊爾富便利店處，是佳浩約我在那見，只買這一台，佳浩是在南寮看飆車認識的
    ，認識到買車約一週，是因佳浩看我車壞掉，問我是否換車，說他朋友處有車轉
    賣，我說身上只有六千五百元，他說好，我們講時並沒有看到車，我說一手交錢
    一手交車，所以佳浩約在萊爾富，事後在十五日約的，十五日或十六日拿車。」
    等語（本院九十年三月八日訊問筆錄參見），並有機車照片三幀（偵卷第十五頁
    參見）以及車牌號碼為ＨＰＤ—三一八號機車扣案可據（業已發還林展清），堪
    信為真實；次查：車身引擎號碼ＧＹ六ＤＥ二—一三九０四二號之機車即車牌號
    碼為ＨＰＤ—三一八號機車，係林展清於八十九年八月二十六日清晨五時許，在
    新竹縣竹北市○○街六十五號住處前失竊，且該機車價值三萬元之事實，業據被
    害人林展清於警訊時指述明確（偵卷第六頁警訊筆錄參見），並有新竹縣警察局
    車輛失竊證明單、車輛竊盜查詢報表及贓證物品認領收据各一紙附卷可稽（偵卷
    第十三頁以下參見），是該機車係林展清所失竊之物，亦堪認定；再查：被告認
    識出售機車之「佳浩」僅僅有一週之時間，況係在南寮觀看飆車時所認識，並不
    知其人之年籍資料等情，業據被告供述明確，而機車須有車牌以及行車執照始得
    行駛，且購買機車應檢具過戶資料向監理單位辦理過戶，此為眾所周知之理，被
    告智慮無礙，當無不知之理，然其於購買之時，已知機車未有車牌及行車執照，
    竟仍遽向甫認識一週許之「佳浩」之人購買，顯與常情相違，尤再審酌被告係在
    並未看見機車之情況下，即與「佳浩」談妥以六千五百元之價格購買機車，況且
    猶向警察及其友人宋智華佯稱機車車牌遭警開單查扣等語（宋智華部分偵卷第八
    頁反面參見），足見被告明知該機車是贓物而仍故買之甚明，被告所辯不知情等
    語，委不足採，此外，復有機車所使用之鑰匙一支扣案可據，是本件事證已臻明
    確，被告犯行堪予認定。
二、次按行為後法律有變更者，適用裁判時之法律，但裁判前之法律有利於行為人者
    ，適用最有利於行為人之法律，刑法第二條第一項定有明文。查被告前開行為後
    ，刑法第四十一條業於九十年一月四日修正為「犯最重本刑為五年以下有期徒刑
    以下之刑之罪，而受六月以下有期徒刑或拘役之宣告，因身體、教育、職業、家
    庭之關係或其他正當事由，執行顯有困難者，得以一元以上三元以下折算一日，
    易科罰金。但確因不執行所宣告之刑，難收矯正之效或難以維持法秩序者，不在
    此限。」、「併合處罰之數罪，均有前項情形，其應執行之刑逾六月者，亦同。
    」，並於同年月十日公布施行，於同年月十二日生效，是被告行為後法律已有變
    更，而比較新舊法之規定，以變更後之新法對被告有利，則依刑法第二條第一項
    前段之規定，自應適用新法即行為時之刑法第四十一條第一項之規定，合先敘明
    。
三、核被告所為，係犯刑法第三百四十九條第二項之故買贓物罪。爰審酌被告之素行
    良好前未有犯罪紀錄、犯罪動機目的係在貪小便宜、所購買贓車之價值為三萬元
    、犯罪所生之危險、犯後否認犯行之態度等一切情狀，量處如主文所示之刑，並
    諭知易科罰金之折算標準。末查：被告前未曾受有期徒刑以上刑之宣告等情，此
    有台灣高等法院被告全國前案紀錄表以及台灣新竹地方法院檢察署刑案資料查註
    紀錄表各一份附卷可稽，其因一時失慮，偶罹刑典，諒經此偵審科刑宣告之教訓
    ，當已足資促使其有所警惕而無再犯之虞，本院因認前所宣告之刑，以暫不執行
    為適當，爰併予宣告緩刑二年，以啟自新。至扣案機車所使用之鑰匙一支，並非
    被告所有供犯罪所用之物，爰不予沒收，併此敘明。
四、據上論斷，應依刑事訴訟法第二百九十九條第一項前段，刑法第二條第一項前段
    、第三百四十九條第二項、修正後第四十一條第一項、第七十四條第一款，罰金
    罰鍰提高標準條例第一條前段、第二條，判決如主文。
本案經檢察官吳金棟到庭執行職務。
中      華      民      國    九十      年      三      月    二十二    日
                              台灣新竹地方法院刑事第二庭
                                  法      官    蘇   嘉  豐
右正本證明與原本無異。
如不服本判決，應於判決送達後十日內向本院提出上訴狀( 應附繕本 )。
                                  書  記  官    賴   寶  合
中      華      民      國    九十      年      三      月    二十二    日
附錄論罪科刑法條全文：
刑法第三百四十九條第二項：
搬運、寄藏、故買贓物或為擔保者，處五年以下有期徒刑、拘役或科或併科一千元以
下罰金。


司法院資訊處製作；財團法人民間司法改革基金會備份。
